臺灣桃園地方法院民事判決　　　　　　　96年度重訴字第32號
原　　　告　乙○○
　　　　　　甲○○
兼 上列2人
法定代理人　丁○○　　住同上
上 列 3 人
訴訟代理人　吳恩篤律師
被　　　告　丙○○　　籍設桃園縣桃園市○○街456巷63號2樓
訴訟代理人　鄭仁壽律師
複　代理人　鄭華合律師
上列當事人間因業務過失致死案件，原告提起刑事附帶民事訴訟
請求損害賠償事件，經本院刑事庭於民國95年6 月30日以95年度
桃交附字第71號裁定移送前來，於民國96年4 月3 日言詞辯論終
結，本院判決如下：
    主  文
被告應分別給付原告乙○○、甲○○、丁○○新台幣壹拾貳萬肆
仟貳佰參拾參元、新台幣壹拾陸萬貳仟壹佰肆拾壹元、新台幣玖
拾柒萬肆仟零參拾伍元，及均自民國九十五年六月二十七日起至
清償日止，按年息百分之五計算之利息。
原告其餘之訴駁回。
訴訟費用由被告負擔百分之五十七，餘由原告負擔。
本判決第一項於原告乙○○、甲○○、丁○○分別以新台幣肆萬
貳仟元、新台幣伍萬肆仟元、新台幣參拾貳萬伍仟元供擔保後，
得假執行。但被告如分別以新台幣壹拾貳萬肆仟貳佰參拾參元、
新台幣壹拾陸萬貳仟壹佰肆拾壹元、新台幣玖拾柒萬肆仟零參拾
伍元為原告乙○○、甲○○、丁○○預供擔保，得免為假執行。
原告其餘假執行之聲請駁回。
　　事實及理由
壹、程序方面：
    按「訴狀送達後，原告不得將原訴變更或追加他訴，但擴張
    或減縮應受判決事項之聲明者，不在此限」，民事訴訟法第
    255 條第1 項第3 款定有明文。本件原告原起訴請求：「被
    告應分別給付原告乙○○、甲○○、丁○○新台幣（下同）
    1,114,111 元、1,240,470 元、3,983,710 元，及均自刑事
    附帶民事訴訟起訴狀繕本送達翌日起至清償日止，按年息5
    ％計算之利息」，嗣於民國96年3 月28日將訴之聲明本金金
    額分別減縮為265,644 元、316,188 元及1,644,484 元，其
    餘則不變如現聲明所示（見本院卷第82頁），依前揭規定應
    予准許，先此敘明。
貳、實體方面：
一、本件原告主張：
  (一)被告係從事駕駛業務之人，於94年9 月26日凌晨1 時50分許
    ，駕駛車號L5－559 號計程車，沿桃園縣桃園市○○路由三
    元街往鎮撫街方向行駛，行經桃園市○○路○ 段129 號前彎
    道，本應注意車前狀況並隨時採取必要之安全措施，且行經
    彎道應減速慢行，當時天陰、夜間有照明、柏油路面乾燥無
    缺陷、無障礙等情形，並無不能注意之情事，竟未減速慢行
    ，以時速40至50公里速度向前行駛，通過該彎道路段，適有
    行人周文竹橫跨劃分島穿越三民路，被告疏未注意車前狀況
    並隨時採取必要之安全措施，一時煞停閃避不及，其駕駛之
    計程車右前保險桿處撞擊周文竹，致周文竹受撞擊後身體彈
    起撞擊計程車引擎蓋、前擋風玻璃後，再摔落地面，因而受
    有顱內出血併重度昏迷、胸部挫傷併血胸、多發性肋骨骨折
    、肺挫傷、皮下氣腫、肩胛骨骨折、多發性軟組織挫傷等傷
    害，於同日上午9 時51分許不治身亡。被告經台灣桃園地方
    法院檢察署檢察官聲請簡易判決處刑，由鈞院交通法庭以被
    告因業務過失致死罪，判處有期徒刑6 月，如易科罰金以30
    0 元折算1 日，被告不服提起上訴，經鈞院刑事庭撤銷原判
    決，仍判處被告有期徒刑6 月，如易科罰金以300 元折算1
    日確定。
  (二)按「因故意或過失，不法侵害他人之權利者，負損害賠償責
    任」，「不法侵害他人致死者，對於支出醫療及增加生活上
    需要之費用或殯葬費之人，亦應負損害賠償責任」，「被害
    人對於第三人負有法定扶養義務者，加害人對於該第三人亦
    應負損害賠償責任」，「不法侵害他人致死者，被害人之父
    、母、子、女及配偶，雖非財產上之損害，亦得請求賠償相
    當之金額」，民法第184 條第1 項前段、第192 條第1 、2
    項、第194 條分別定有明文。被害人周文竹因被告前開過失
    行為致受傷死亡，被告之過失與周文竹死亡間有相當因果關
    係，原告乙○○、甲○○、丁○○分別為被害人周文竹之子
    、女及配偶，自得依前揭規定請求賠償，其明細如下：
    1.醫療費43,390元：
      原告丁○○將被害人周文竹送至天晟醫院急救，支出醫療
      費43,390元。
    2.殯葬費501,850 元：
      原告丁○○為被害人周文竹支出殯葬費501,850 元。
    3.扶養費共4,270,551元：
    原告乙○○係周文竹之子，77年5 月27日生，於周文竹94
      年9 月26日死亡時為17歲，至20歲成年止，有3 年需受扶
      養，而扶養義務人為周文竹及原告丁○○，依行政院主計
      處「93年家庭收支調查結果綜合分析」所示，以每人每年
      經常支出為303,263 元計算，按霍夫曼計算法扣除中間利
      息，1 次請求金額為414,111 元。
    原告甲○○係周文竹之女，78年12月4 日生，於周文竹死
      亡時為16歲，至20歲成年止，有4 年需受扶養，扶養義務
      人為周文竹及原告丁○○，依上述計算方法，1 次請求金
      額為540,470 元。
    原告丁○○係周文竹之妻，52年8 月28日生，於周文竹死
      亡時為42歲，依93年台閩地區簡易生命表女性平均餘命所
      載，平均餘命為39.13 年，依上述計算方法扣除中間利息
      ，1 次請求金額為3,315,970 元。又「受扶養權利者，以
      不能維持生活而無謀生能力者為限。前項無謀生能力之限
      制，於直系血親尊親屬不適用之」，民法第1117條定有明
      文。原告丁○○於94年1 月至6 月在昱銘營造工程有限公
      司打零工，94年度所得153,156 元，嗣因罹患視覺障礙，
      無法工作，又無任何財產，自屬無謀生能力且不能以自己
      財產維持生活，依法自得請求扶養之權利，至被告抗辯：
      因權利義務相互抵銷，故原告不得主張扶養費用云云並無
      依據。
    4.精神慰撫金每人各100萬元，共300萬元：
      原告3 人原有美滿家庭，均賴被害人周文竹工作為生，被
      害人突遭車禍死亡，原告驟失愛夫慈父，精神上遭受莫大
      痛苦，而被告事後拒不出面，原告在哀痛之餘仍須訴諸法
      庭求助，身心再度蒙受創痛，為此各請求100 萬元之慰撫
      金。
  (三)被告應就本件事故負10分之4 之過失責任，而原告3 人已分
    別領取汽車強制險保險金各30萬元（另60萬元之保險給付由
    周文竹之父母具領，不影響本件請求金額），故計算上開賠
    償金額如下：
　　1.原告乙○○265,644 元{ （414111+0000000）×0.0-0000
      00 = 265644}。
    2.原告甲○○316,188 元{ （540470+00000000)×0.0-0000
      00 = 316188} 。
    3.原告丁○○1,644,484 元{ （43390+501850+0000000+000
      0000）×0.0-000000 = 0000000} 。
  (四)並聲明：
    1.被告應分別給付原告乙○○、甲○○、丁○○265,644 元
      、316,188 元及1,644,484 元，及均自刑事附帶民事訴訟
      起訴狀繕本送達翌日起至清償日止，按年息5 ％計算之利
      息。
    2.原告願供擔保請准宣告假執行。
二、被告則抗辯：
  (一)被告就本件事故並無責任：
    1.台灣省車輛行車事故覆議鑑定委員會之覆議意見不正確：
      依照道路交通事故調查報告表之記載，事故發生時天候為
      陰，道路狀況為視距不良、彎道。然台灣省車輛行車事故
      覆議鑑定委員會之覆議意見第5 點肇事分析記載：「視距
      良好。佐證資料：依黃君警訊自承：『發現危險時約20公
      尺，我馬上煞車閃避』」，覆議意見引用無證據能力之警
      訊筆錄，且就事故現場狀況之記載錯誤，引用錯誤資料而
      為錯誤之結論，故其覆議之結論洵難正確，是應以台灣省
      桃園縣區車輛行車事故鑑定委員會之鑑定意見書為準，即
      「1.行人周文竹於設有劃分島之路段穿越道路為肇事原因
      。2.被告無肇事因素」。
    2.依證人鄭雅文之證詞足認被告並無過失：
      證人即被告所載之乘客鄭雅文於偵訊時陳稱：「當時行經
      桃園市○○路○ 段129 號前，突然有個人從左邊分隔島跳
      出來就直接撞到車號L5-559號營業小客車擋風玻璃。問：
      多遠前就看到死者？答：之前都沒有看到，看到時就撞倒
      了」等情，由證人之證詞可知係被害人突然從分隔島跳出
      ，被告根本無從反應，被告顯然無過失。
    3.本件車禍係肇因於被害人酒後橫越馬路，突然自分隔島跳
      出，被告行經該處無反應之時間，無法採取任何之閃避動
      作因而發生事故，被告就被害人周文竹之死亡無可歸責之
      因素，原告之請求無理由。
  (二)就原告主張之各項費用意見如下：
    1.就原告丁○○支出醫藥費43390元部分不爭執。
    2.就原告丁○○支出殯葬費501850元部分不爭執。
    3.就扶養費部分：
    原告乙○○部分：
      對原告主張之414,111元不爭執。
    原告甲○○部分：
      對原告主張之540,470元不爭執。
    原告丁○○之部分：依法不得主張。
      (1)按夫妻互負扶養義務，被害人周文竹對原告丁○○負有
        扶養之義務，但原告丁○○亦對被害人負扶養之義務，
        因此權利義務相互抵銷，原告不得對被告主張扶養費。
      (2)如鈞院認原告丁○○仍得請求扶養費，原告丁○○有2
        名子女乙○○及甲○○，至乙○○成年後被害人之扶養
        義務為2 分之1 ，至甲○○成年後，被害人之扶養義務
        為3 分之1 。又被害人周文竹死亡時餘命為31年，原告
        丁○○之餘命為39年，因此扶養費之請求應以周文竹之
        餘命31年為計算標準，茲分述如下：
        (甲)自周文竹死亡至乙○○成年止，期間為2 年8 月，扶
          養費由周文竹負擔，金額為755,842 元（303263÷12
          ×29.00000000 ＝755842）。
        (乙)自乙○○成年至甲○○成年止，期間為1 年6 月，負
          擔額2 分之1 ，金額為218,881 元（303263÷2 ÷12
          ×17.00000000 ＝218881）。
        (丙)另外周文竹餘命27年，分擔額以3 分之1 計算，扶養
          費為1,698,726 元（303263÷3 ×16.00000000 ＝00
          00000） 。
        (丁)合計原告丁○○之扶養費為2,673,449 元（755842＋
          218881＋0000000 ＝0000000） 。
    4.就精神慰撫金部分：
      衡量雙方社經地位，應以原告每人20萬元為適當。
    5.綜上所述，原告乙○○得請求之金額為614,111 元、原告
      甲○○得請求之金額為740,470 元、原告丁○○得請求之
      金額為3,418,689 元。
  (三)本件被害人與有過失，被告主張過失相抵：
    縱使鈞院認被告應負損害賠償責任，然依院刑事庭認定被害
    人周文竹酒後疏未注意行人禁止穿越設有劃分島之路段穿越
    道路，且未注意左右來車，橫跨劃分島穿越道路為肇事主因
    ，被告雖應負損害賠償責任，然被害人就車禍之發生應負9
    成以上之責任，依民法第217 條過失相抵之規定，原告乙○○得請求之金額為61,411元（614111×0.1 ＝61411） ，原
    告甲○○得請求之金額為74,047元（740470×0.1 ＝74047
    ），原告丁○○得請求之金額為341,868 元（0000000 ×0.
    1 ＝341868）。
  (四)原告已領有汽車強制責任險之保險給付，就其領取之部分應
    予扣除，扣除原告每人領取之30萬元後，被告僅需賠償原告
    丁○○41868 元，對其他被告無需再負擔任何損害賠償，故
    被告雖因過失而負損害賠償責任，但於過失相抵、扣除保險
    給付後，被告已無須再支付任何賠償。
  (五)並聲明：
    1.請求駁回原告之訴及假執行之聲請。
    2.如受不利之判決，願供擔保請准宣告免為假執行。
三、本件兩造不爭執之事實為：
  (一)被告因94年9 月26日與被害人周文竹間事故所犯之業務過失
    致死罪，經台灣桃園地方法院檢察署檢察官聲請簡易判決處
    刑，由本院交通法庭以被告犯業務過失致死罪，處有期徒刑
    6 月，如易科罰金以300 元折算1 日，被告不服提起上訴，
    經本院刑事庭撤銷原判決，仍判處被告有期徒刑6 月，如易
    科罰金以300 元折算1 日確定。
  (二)被害人周文竹因上開事故受有顱內出血併重度昏迷、胸部挫
    傷併血胸、多發性肋骨骨折、肺挫傷、皮下氣腫、肩胛骨骨
    折、多發性軟組織挫傷等傷害，經送醫急救，於94年9 月26
    日不治死亡。
四、本件爭點如下：
  (一)被告就本件事故是否成立侵權行為？
  (二)原告依據侵權行為關係得請求被告賠償之金額為何？
五、得心證之理由：
  (一)就「被告就本件事故是否成立侵權行為」乙節，經審認被告
    係成立因過失侵害原告權利之侵權行為：
    1.原告係主張：被告駕駛營業用小客車，沿桃園市○○路由
      三元街往鎮撫街方向行駛，行經桃園市○○路○ 段129 號
      前，本應注意車前狀況並隨時採取必要之安全措施，依當
      時天陰、夜間有照明、柏油路面乾燥、無障礙等情形，並
      無不能注意之情事，竟疏未注意，適行人周文竹橫跨劃分
      島穿越三民路，被告煞車不及因而撞上，被告自有過失等
      語。
    2.被告則抗辯：本件車禍肇因於被害人酒後橫越馬路，突然
      自分隔島跳出，被告行經該處無任何反應之時間，無法採
      取任何閃避動作因而發生事故，被告就被害人周文竹之死
      亡無可歸責之因素，被告就本件事故並無過失責任等語。
    3.經查：被告於上揭時地駕駛計程車行經上開彎道路段時，
      未減速慢行且未注意車前狀況作隨時停車之準備，直接通
      過該彎道路段，一時煞停閃避不及而肇事，致被害人周文
      竹死亡之事實，業經被告於上開刑事案件之警詢、偵查及
      審理時坦承不諱，並有道路交通事故調查報告表 (一)、
       (二)、現場圖各1 份及現場照片15張附於刑事案卷可稽
      。而被害人周文竹因本件車禍受有顱內出血併重度昏迷、
      胸部挫傷併血胸、多發性肋骨骨折、肺挫傷、皮下氣腫、
      肩胛骨骨折、多發性軟組織挫傷等傷害，經送醫急救，仍
      因顱內出血併肺挫傷及血胸不治死亡之事實，亦經檢察官
      督同檢驗員相驗屬實，製有勘驗筆錄、驗斷書、相驗屍體
      證明書各1 份及相驗照片9 張附於刑事案卷足憑。
    4.而被告於刑事案件偵訊中已自承：「行經三民路1 段129
      號前時，被害人用跑的自對向穿越馬路，其看到時已反應
      不及」等語（見相驗卷宗第5 頁），於警詢時亦供稱：「
      我駕駛車牌號碼L5-559號計程車沿桃園市○○路由三元街
      往鎮撫街直行，突然有1 名行人周文竹從左方內側車道跑
      步跨越分隔島，他都沒有停，當時我車速時速40至50公里
      ，我距離周文竹約20公尺前發現他，有按喇叭，但來不及
      ，我的計程車右前保險桿撞上了」等情，業據本院刑事庭
      當庭勘驗被告警詢筆錄明確，有勘驗筆錄在卷可憑（見刑
      事卷第41、42頁）。則如以被告最快車速時速50公里論之
      ，其反應距離為10.40 公尺，如車速時速40公里，反應距
      離為8.32公尺，此有交通部66年10月27日 (66) 字第1027
      5 號函示「汽車煞車距離、行車速度及道路摩擦係數對照
      表」可憑。而被告自承其於20公尺前即已看見被害人周文
      竹，則如被告當時車速時速50公里，其反應距離為10.40
      公尺，而被告係20公尺前即見被害人，則該距離自當足夠
      被告反應煞停。再者，被告亦自承：其看到被害人時有按
      喇叭，但仍來不及等語，顯見當時被告自認被害人周文竹
      聽聞其喇叭聲時會停止跨越馬路，而讓其計程車通過該路
      段，故未減速慢行作隨時停車準備，但被告猶以原車速前
      行，欲直接通過該彎道路段，迨發現被害人周文竹未停下
      ，仍逕行穿越道路，欲緊急避煞已來不及甚明，並非被告
      所抗辯：當時是周文竹突然橫越對向車道，並攀越中央分
      隔島後突然跳入其行駛車道，其看到周文竹時已閃煞不及
      云云。況當時天候既仍陰暗且該路段為彎道，則被告行車
      更應謹慎小心慢行，是堪認被告於當時已先發現前方有行
      人穿越馬路，其即應採取必要之安全措施。
    5.按「汽車行經彎道應減速慢行，作隨時停車準備」，「汽
      車行駛時，駕駛人應注意車前狀況，並隨時採取必要之安
      全措施」，道路交通安全規則第93條第1 項第2 款、第94
      條第3 項定有明文。被告為計程車之駕駛人，自應注意上
      述規定，且依前揭道路交通事故調查報告表所載，本件事
      故發生時之天候為陰、夜間有照明、柏油路面乾燥無缺陷
      、無障礙等情形，且被告亦無不能注意之情事，竟疏未注
      意，於通過該路段時，不慎撞及於酒後亦疏未注意行人禁
      止穿越設有劃分島之路段穿越道路，且未注意左右來車之
      被害人周文竹，被告自有過失。至證人即計程車內乘客鄭
      雅文雖於警詢時陳稱：「我坐計程車L5-559號由被告駕駛
      行駛三民路由三元街往鎮撫街方向直行，有一行人周文竹
      由左邊橫跨分隔島衝出來，就撞上」等情，惟此情狀係證
      人推測之詞，業據其於刑事庭審理時證稱：「這段（經過
      ）是我推測的，如果（被害人周文竹）不是從左邊衝出來
      怎麼會撞到」等語（見上開刑事卷第45頁），故自難以證
      人臆測之詞作為有利被告之認定，且證人雖未見被害人，
      並無礙被告於事發時已見被害人橫越馬路之事實。而本件
      被害人周文竹因受有前述傷害後不治死亡，其死亡與被告
      之過失行為間復有相當因果關係，已堪認定。
    6.查本件事故之經過及過失之認定如上，而本院刑事庭95年
      度桃交簡字第1163號、95年度交簡上字第131 號刑事判決
      ，及台灣省車輛行車事故覆議鑑定委員會於95年3 月16日
      出具之府覆議字第0950100099號覆議意見亦為相同之認定
      （見94年度相字第1631號卷第82至84頁）。雖台灣省桃園
      縣區車輛行車事故鑑定委員會於94年12月5 日出具之竹鑑
      字第0945203326號鑑定意見書認「被害人周文竹於設有劃
      分島之路段穿越道路為肇事原因，被告無肇事因素」（見
      本院卷第23、24頁），然該鑑定意見書內容係認定「周文
      竹從對向用跑的穿越馬路，我（被告）看到時，周文竹從
      分隔島跳出來，我減速但反應不及，在內側車道撞到」等
      情為依據，惟被告行經肇事彎道未減速慢行，作隨時停車
      準備，且於距被害人20公尺遠即發現被害人欲穿越馬路已
      如前述，並非如台灣省桃園縣區車輛行車事故鑑定委員會
      肇事分析之內容所示，是該鑑定委員會基於錯誤之事實認
      定被告無肇事因素，即難做為判斷本件車禍肇事因素之依
      據。又本件雖被害人周文竹酒後疏未注意行人禁止穿越設
      有劃分島之路段穿越道路，且未注意左右來車，橫跨劃分
      島穿越道路，而依當時之情況，被害人並無不能注意之情
      事，竟穿越設有劃分島之道路，其就事故之發生亦有過失
      ，且為肇事主因，但被害人之過失並不能解免被告之過失
      責任。故被告抗辯：其已盡相當之注意，就本件事故之發
      生其並無過失云云並非可採，原告主張：被告成立侵權行
      為等語即有所據。
  (二)就「原告依據侵權行為關係得請求被告賠償之金額為何」乙
    節，經審認原告乙○○、甲○○、丁○○得分別請求被告賠
    償124,233元、162,141元、974,035元：
    1.原告係主張：依侵權行為之法律關係，其得分別請求被告
      給付醫療費、殯葬費、扶養費、精神慰撫金及法定遲延利
      息等語。
    2.被告則抗辯：對原告丁○○請求之醫療費及殯葬費不爭執
      ，對原告乙○○、甲○○請求之扶養費亦不爭執，但原告
      丁○○不得請求扶養費，且原告3 人請求之精神慰撫金過
      高，又被告主張過失相抵等語。
    3.按「因故意或過失，不法侵害他人之權利者，負損害賠償
      責任」，「不法侵害他人致死者，對於支出醫療及增加生
      活上需要之費用或殯葬費之人，亦應負損害賠償責任」，
      「被害人對於第三人負有法定扶養義務者，加害人對於該
      第三人亦應負損害賠償責任」，「不法侵害他人致死者，
      被害人之父、母、子、女及配偶，雖非財產上之損害，亦
      得請求賠償相當之金額」，民法第184 條第1 項前段、第
      192 條第1 、2 項、第194 條分別定有明文。被告既經認
      定須負侵權行為損害賠償責任，原告乙○○、甲○○、丁○○分別為被害人周文竹之子、女、配偶，自得依前揭規
      定請求賠償，茲就原告3 人主張之各項損害數額分別審酌
      如下：
    醫療費部分：
    　原告丁○○主張：其因送被害人周文竹至天晟庚醫院急救
      ，支出醫療費43,390元，並提出天晟醫院醫療收據3 件及
      統一發票1 件（見附民卷第11至15頁）為證，核均屬治療
      上所必要之費用，被告對原告此部分之支出數額亦不爭執
      ，故原告此部分請求應予准許。
　  殯葬費部分：
    　原告丁○○主張：其因被害人周文竹死亡，支出殯葬費50
      1,850 元，並提出收據及喪葬明細表各1 件為證（見附民
      卷第16、17頁），被告對此亦不爭執，故原告此部分請求
      應予准許。
    扶養費部分：
      (1)原告乙○○部分：
        原告乙○○主張其係77年5 月27日生，於父親周文竹94
        年9 月26日死亡時為17歲，至20歲成年止，有3 年需受
        扶養，而扶養義務人為周文竹及原告丁○○，依行政院
        主計處「93年家庭收支調查結果綜合分析」所示，以平
        均每人每年經常支出為303,263 元作為扶養費計算，按
        年別單利複式霍夫曼係數表扣除中間利息，1 次請求金
        額為414,111 元（303263 x 2.00000000 x 1/2 =41411
        1） 等語，並提出戶籍謄本及行政院主計處公布之93年
        台灣地區家庭收支調查報告各1 件為憑（見附民卷第7
        、21、22頁），被告對此並不爭執，故原告此部分請求
        應予准許。
      (2)原告甲○○部分：
        原告甲○○主張其係78年12月4 日生，於夫親周文竹死
        亡時為16歲，至20歲成年止，有4 年需受扶養，扶養義
        務人為周文竹及原告丁○○，同上述計算基準及方法，
        1 次請求金額為540,470 元（303263 x 3.00000000 x
        1/2 = 540470）等語，並提出戶籍謄本1 件為憑（見附
        民卷第7 頁），被告對此並不爭執，故原告此部分請求
        應予准許。
      (3)原告丁○○部分：
        (甲)原告丁○○主張：其係52年8 月28日生，於配偶周文
          竹死亡時為42歲，依93年台閩地區簡易生命表女性平
          均餘命所載，平均餘命為39.13 年，按上開計算基礎
          及霍夫曼計算法扣除中間利息，1 次請求金額為3,31
          5,970 元，且原告丁○○因罹患視覺障礙，無法工作
          ，又無任何財產，自屬無謀生能力且不能以自己財產
          維持生活，依法自有請求扶養之權利，而被告無主張
          抵銷之權利等語。
        (乙)被告則抗辯：被害人周文竹雖對原告丁○○負扶養之
          義務，但原告丁○○依法亦對被害人負扶養之義務，
          此權利義務相抵銷，原告即不得對被告主張扶養費。
          如認原告丁○○仍得請求扶養費，因其有2 名子女即
          原告乙○○及甲○○，至原告乙○○成年後，被害人
          周文竹之扶養義務為2 分之1 ，至原告甲○○成年後
          ，被害人周文竹之扶養義務應以3 分之1 計算。又被
          害人周文竹死亡時為46歲，依簡易生命表所統計，餘
          命為31年，原告丁○○之餘命雖為39年，但扶養費之
          請求應以周文竹之餘命為計算標準等語。
        (丙)按「夫妻互負扶養之義務，其負扶養義務之順序與直
          系血親卑親屬同，其受扶養權利之順序與直系血親尊
          親屬同」，「受扶養權利者，以不能維持生活而無謀
          生能力者為限。前項無謀生能力之限制，於直系血親
          尊親屬不適用之」，民法第1116條之1 、第1117條分
          別定有明文。而「夫妻互受扶養權利之順序，既與直
          系血親尊親屬同，自不以無謀生能力為必要。從而夫
          妻之一方因交通事故死亡時，他方自得依民法第192
          條第2 項規定，向加害人請求扶養費損害賠償，但依
          民法第1117條規定，仍須以不能維持生活者為限，始
          得請求加害人賠償」（見最高法院87年台上字第2727
          號判決意旨）。又「所謂不能維持生活，係指無財產
          足以維持生活而言」（見最高法院81年台上字第1504
          號判決意旨）。另「二人互負債務，而其給付種類相
          同，並均屆清償期者，各得以其債務，與他方之債務
          ，互為抵銷」，民法第334 條第1 項前段則有明文。
        (丁)本件被害人周文竹與原告丁○○係夫妻，互負有扶養
          義務，非被告與原告丁○○互負扶養義務，而原告謝
          玉秋係依據民法侵權行為之規定，得對加害人即被告
          請求扶養費之損害賠償，被告既非被害人周文竹之繼
          承人，亦無繼受被害人周文竹之扶養權利可言，自不
          得反以被害人周文竹得對原告丁○○主張之受扶養權
          利於此為抵銷。是被告抗辯：被害人周文竹與原告謝
          玉秋互負扶養義務，此權利義務相互抵銷，原告不得
          對被告主張扶養費之損害云云並無所據。
        (戊)再查，原告丁○○於94年1 月至6 月雖曾於昱銘營造
          工程有限公司打零工，94年度有所得收入153,156 元
          （見本院卷第55頁），然其嗣於95年3 月15日經鑑定
          為視覺障礙，有95年4 月4 日核發之障礙手冊1 件為
          憑（見本院卷第56頁），而於判斷勞動能力喪失之程
          度時，視力不良或減退並不亞於其他肢障情形，況原
          告請求扶養權利時並不以無謀生能力為必要，其目前
          既無工作，又無任何財產，此為被告所不爭執，顯見
          其不能維持生活，是原告丁○○主張：其得請求扶養
          費之損害賠償洵屬正當。
        (己)復查，被害人周文竹為48年3 月28日生，於94年9 月
          26日死亡時為46歲，依內政部94年台閩地區簡易生命
          表所統計，男性餘命為31.71 年（見本院卷第80頁）
          ，而原告丁○○為52年8 月28日生，於94年9 月26日
          事故發生時為42歲，依上表所示，女性餘命為40.28
          年，而被害人周文竹之餘命較原告丁○○之餘命為短
          ，自應以被害人周文竹之餘命範圍為計算扶養費之標
          準。故原告主張：應以原告之餘命為計算扶養費之標
          準云云並非有理。
        (庚)又查，原告丁○○與被害人周文竹育有子女即原告周
          俊誠、甲○○2 人，則嗣原告乙○○、甲○○成年後
          （分別於97年5 月27日、98年12月4 日滿20歲），其
          2 人則與被害人周文竹共同對原告丁○○負有扶養義
          務。其中自被害人周文竹94年9 月26日死亡至原告周
          俊誠97年5 月27日成年止，期間為2 年8 月，扶養義
          務人僅有被害人周文竹1 人，依上開行政院主計處「
          93年家庭收支調查結果綜合分析」所示，以平均每人
          每年經常支出為303,263 元為扶養費基準，按月別單
          利複式霍夫曼係數表計算，其扶養金額為757,662 元
          （303263÷12×29.00000000 ＝757662，元以下四捨
          五入，下同）。另自原告乙○○成年後至原告甲○○
          98年12月4 日成年止，期間為1 年6 月，原告丁○○
          之扶養義務人有被害人周文竹及原告乙○○2 人，故
          原告丁○○得請求之金額為218,882 元（303263÷12
          ×17.00000000 ÷2 ＝218882）。再自原告甲○○成
          年後，原告丁○○之扶養義務人有被害人周文竹及原
          告乙○○、甲○○3 人，被害人周文竹尚有餘命27年
          （31.73 年-2年8 月即2.67年-1年6 月即1.5 年＝27
          .56 年，兩造主張以27年即324 個月計算），分擔額
          以3 分之1 計算，故原告丁○○得請求之金額為1,72
          5,000 元（303263÷12×204.00000000÷3 ＝000000
          0） 。綜上，原告丁○○得請求之扶養費共計為2,70
          1,544 元（757662＋218882＋0000000 ＝0000000）
          。原告丁○○於此範圍內之請求為有理由，應予准許
          ，逾此部分之請求應予駁回。
    精神慰撫金部分：
      原告乙○○、甲○○、丁○○主張：其等分別為被害人周
      文竹之子、女、配偶，原有美滿家庭，被害人為家庭經濟
      支柱，突遭車禍死亡，原告驟失愛夫慈父，精神上遭受莫
      大痛苦，被告事後拒不出面，原告在哀痛之餘仍須訴諸法
      庭求助賠償，身心再度蒙受創痛，為此各請求100 萬元之
      慰撫金等語。經查，原告乙○○、甲○○現尚為在學學生
      ，原告丁○○有輕度視覺障礙，並已無工作，原告3 人名
      下均無財產，而被告於事故前後均以開計程車為生，名下
      財產只有1 部車齡逾10年之計程車等情，業經兩造陳明，
      並有原告所提之各類所得扣繳暨免扣繳憑單、障礙手冊及
      歸戶財產查詢清單各1 件在卷足稽（見本院卷第73、74、
      55-57 頁），本院斟酌兩造之身分、資力、原告受害程度
      、及被告肇事後至本件刑事附帶民事訴訟提起迄今之態度
      等情，認原告每人100 萬元精神慰撫金之請求洵屬允當，
      應予准許。
　  依上所述，原告乙○○因本件事故所受之損害為1,414,11
      1 元（扶養費414111元+ 精神慰撫金0000000 元）、原告
      甲○○因本件事故所受之損害為1,540,470 元（扶養費54
      0470元+ 精神慰撫金0000000 元），原告丁○○因本件事
      故所受之損害為4,246,784 元（醫療費43390 元+ 殯葬費
      501850元+ 扶養費0000000 元+ 精神慰撫金0000000 元）
      。
    4.再按「損害之發生或擴大，被害人與有過失者，法院得減
      輕賠償金額，或免除之」，民法第217 條第1 項亦有規定
      。又「行人在禁止穿越、劃有分向限制線、設有劃分島或
      護欄之路段或三車道以上之單行道，不得穿越道路」，道
      路交通安全規則第134 條第3 款定有明文。查本件被害人
      周文竹所穿越之桃園縣桃園市○○路，為設有劃分島之路
      段，有現場照片可稽（見相驗卷第17頁），而依案發當時
      之情況，被害人周文竹並無不能注意之情事，竟於酒後疏
      未注意行人禁止穿越設有劃分島之路段穿越道路，且未注
      意左右來車，橫跨劃分島穿越三民路，此為肇事主因，被
      告雖經認定應負損害賠償責任，被害人就本件車禍之發生
      亦有過失，本院認被害人周文竹應負70％之過失責任，被
      告則負30％之過失責任，故被告抗辯：其依上開民法第21
      7 條之規定可主張過失相抵等語為有理由。因此，原告3
      人上開得請求之金額應扣除70％，而以30％計算，是原告
      乙○○、甲○○、丁○○得請求之金額分別為424,233 元
      （0000000 ×0.3 ＝424233）、462,141 元（0000000x0.
      3=462141）、1,274,035 元（0000000x0.3=0000000）。
    5.又按「保險人於被保險汽車發生汽車交通事故時，依本法
      規定對請求權人負保險給付之責」，「保險人依本法規定
      所為之保險給付，視為被保險人損害賠償金額之一部分；
      被保險人受賠償請求時，得扣除之」，強制汽車責任保險
      法第25條第1 項、第32條定有明文。是被告抗辯：原告已
      領有強制汽車責任險之保險給付，就其領取之部分應予扣
      除等語即為有據。查本件原告每人領取30萬元，此為被告
      所不爭執，原告上開請求之金額經各扣除30萬元後，原告
      乙○○、甲○○、丁○○得請求之金額分別為124,233 元
      （000000-000000 ＝124233）、162,141 元（000000-000
      000 ＝162141）、974,035 元（0000000-000000＝974035
      ）。而被告抗辯：經以上過失相抵及扣除保險給付後，被
      告僅需賠償原告丁○○41868 元，對原告乙○○、甲○○
      則無須再賠償云云即非有理。
六、從而，原告乙○○、甲○○、丁○○依侵權行為損害賠償之
    法律關係，分別請求被告給付124,233 元、162,141 元、97
    4,035 元，及均自刑事附帶民事訴訟起訴狀繕本送達之翌日
    即95年6 月27日起至清償日止，按年息5 ％計算之遲延利息
    自屬有據，應予准許。至原告逾此範圍之請求為無理由，應
    予駁回。
七、兩造陳明願供擔保請准宣告假執行及免為假執行，經核原告
    勝訴部分，並無不合，爰分別酌定相當之擔保金額准許之，
    至原告敗訴部分，其假執行之聲請已失所附麗，應予駁回。
參、訴訟費用負擔之依據：民事訴訟法第79條、第85條第1 項前
    段。
中　　華　　民　　國　　96　　年　　5 　　月　　2 　　日
                  民事第一庭    法　官　郭琇玲
以上正本係照原本作成
如對本判決上訴，須於判決送達後20日內向本院提出上訴狀
中　　華　　民　　國　　96　　年　　5 　　月　　2 　　日
                            書記官　游　誼
